【裁判字號】    89,訴,2318
【裁判日期】    891031
【裁判案由】    違反藥事法
【裁判全文】
臺灣高雄地方法院刑事判決                        八十九年度訴字第二三一八號
    公  訴  人  臺灣高雄地方法院檢察署檢察官
    被      告  甲○○
右列被告因違反藥事法案件，經檢察官提起公訴（八十九年度偵字第八六八三號），
本院判決如左：
    主  文
甲○○輸入禁藥，處有期徒刑陸月，緩刑參年。
    事  實
一、甲○○明知輸入任何藥品，均應將欲輸入藥品之成分、規格、性能、製法之要旨
    、檢驗規格與方法及有關資料或證件，連同標籤、仿單及樣品申請中央衛生主管
    機關查驗登記，經核准發給藥品許可證後，始得製造或輸入，竟於民國八十八年
    九月間某日，在泰國向然禧醫院（YAN HEE GENERAL HOSPITAL）購買如附表編號
    一至六所示之減肥藥品共六種，其中編號一係安非他命類藥品，為行政院衛生署
    於六十九年十二月八日，以衛署藥字第三○一一二四號公告禁止使用之藥品，編
    號二至四係未向中央衛生主管機關申請核准輸入之藥品，編號五、六則未檢出有
    西藥成分，竟仍於同年九月十八日下午，從泰國曼谷搭乘泰國航空公司ＴＧ─六
    五二號班機，攜帶如附表編號一至四所示之禁藥，入境本國高雄國際機場，旋於
    同日二十一時四十分許，在高雄國際機場入境檢查室，為財政部高雄關稅局高雄
    機場分局關員，會同航空警察局高雄分局安檢人員，自甲○○攜帶入境之個人行
    李中查獲其夾帶上開如附表編號一至四所示之禁藥輸入本國境內。
二、案經財政部高雄關稅局移送臺灣高雄地方法院檢察署檢察官偵查起訴。
    理  由
一、訊據被告甲○○固不諱言有於八十八年九月間某日，在泰國然禧醫院購得未經中
    央衛生主管機關申請查驗登記並核准發給藥品許可證之如附表所示之藥品，及其
    於同年月十八日二十一時四十分許入境後，在高雄國際機場，被警查獲夾帶上開
    藥品入境之事實，惟辯稱：其係因親朋好友為減肥之用而購買上開藥品，不知道
    購入藥物內含有禁藥成分云云。經查：右揭事實，有高雄關稅局編號KH010186號
    扣押貨物、運輸工具收據及搜索筆錄、中華民國入境旅客申報單各一份及藥品照
    片二張附卷可稽，而附表所示之藥品，經財政部高雄關稅局高雄機場分局送請行
    政院衛生署藥物食品檢驗局鑑定結果，就附表編號一之藥品檢出有Phentermine
    之安非他命類藥品成分，屬行政院衛生署六十九年十二月八日衛署藥字第三０一
    一二四號公告禁止使用之藥品，就附表編號二、三之藥品檢出有Diazepam西藥成
    分，就附表編號四之藥品檢出有Bisacody1西藥成分等情，有行政院衛生署八十
    八年十月二十七日衛署藥字第八八０五八一一九號函暨所附之行政院衛生署藥物
    食品檢驗局函、檢驗成績書各一份在卷可證。又被告係高職國貿科系畢業，從事
    旅遊服務業，對於攜帶大量物品入境須先申請核准當無不知之理，且被告所提出
    之藥品成分說明書上，確實有記載Phentermine、Diazepam等藥物成分，有藥品
    成分說明書一份在卷為憑，則被告對上開藥品之成分理應有所認識，況按輸入藥
    品，均應將欲輸入藥品之成分、規格、性能、製法之要旨、檢驗規格與方法及有
    關資料或證件，連同標籤、仿單及樣品申請中央衛生主管機關查驗登記，經核准
    發給藥品許可證後，始得製造或輸入，若未向中央衛生主管機關申請核准，即擅
    自輸入之藥品，則屬禁藥，藥事法第三十九條第一項、第二十二條第一項第二款
    分別定有明文，任何人均不得就此諉為不知，是被告上開所辯均不足採，本件事
    證明確，被告犯行洵堪認定。
二、按輸入，僅需行為人由國外將偽藥或禁藥運輸進入我國領土者即足，並不以該藥
    物流通於國內市場為必要，是核被告所為係犯藥事法第八十二條第一項之輸入禁
    藥罪。公訴人雖漏未就被告輸入未經中央衛生主管機關准許發給藥品許可證之含
    有如附表編號二至四藥品成分之禁藥部分起訴，惟被告係以單一行為輸入未經主
    管機關許可輸入之數種禁藥，在法律評價上應為單純一罪，本院自仍得予以審究
    。爰審酌被告輸入禁藥數量鉅大，其中更含有足以戕害他人身心之安非他命類藥
    品之禁藥，量刑本不宜從輕，惟犯罪後態度良好，已知悔悟，且所欲輸入之禁藥
    僅供親戚朋友減肥之用，非輸入流通於國內市場，造成損害非屬重大等一切情狀
    ，酌情量處如主文所示之刑。再被告前未曾受有期徒刑以上刑之宣告，有本院被
    告院內索引卡紀錄表、臺灣高等法院被告全國前案紀錄表各一份在卷可按，且需
    扶養雙親，有戶籍謄本一份可憑，其因一時失慮，偶罹刑典，經此偵查、起訴及
    論罪科刑程序，當知所警惕，信無再犯之虞，本院認所宣告之刑以暫不執行為適
    當，爰併諭知緩刑三年，以啟自新。查扣之如附表所示編號一至四之禁藥，業經
    財政部高雄關稅局依海關緝私條例第三十九條第一項規定沒入處分在案，此有該
    局八十八年十一月十八日八八年第一四四０號處分書在卷足稽，是本院爰不另為
    沒收之諭知，併此敘明。
據上論斷，應依刑事訴訟法第二百九十九條第一項前段，藥事法第八十二條第一項，
刑法第十一條前段、第七十四條第一款，判決如主文。
中      華      民      國    八十九    年      十      月    三十一    日
                                  臺灣高雄地方法院刑事第一庭
                                          法  官  黃  悅  璇
右正本證明與原本無異。
如不服本判決，應於判決送達後十日內，向本院提出上訴狀。
                                          書記官  沈      蘊
中    華    民    國      八十九      年      十一      月      一      日
附表：
┌──┬───────┬───────┬────────────────┐
│編號│種類          │數量（粒）    │鑑別及結果判定                  │
├──┼───────┼───────┼────────────────┤
│一  │藍白色膠囊    │五千六百      │檢出Phentermine 西藥成分，屬公告│
│    │     │              │禁止使用之禁藥，係未經核准擅自輸│
│    │              │              │入之藥品                        │
├──┼───────┼───────┼────────────────┤
│二  │黃色正方形藥片│五千六百      │檢出Diazepam西藥成分，係未經核准│
│    │              │              │擅自輸入之藥品                  │
├──┼───────┼───────┼────────────────┤
│三  │藍色圓形藥片  │五千六百      │檢出Diazepam西藥成分，係未經核准│
│    │              │              │擅自輸入之藥品                  │
├──┼───────┼───────┼────────────────┤
│四  │白色圓形藥片  │五千六百      │檢出Bisacody1 西藥成分，係未經核│
│    │              │              │准擅自輸入之藥品                │
├──┼───────┼───────┼────────────────┤
│五  │藍色圓形藥丸  │一萬一千二百  │未檢出偽藥或禁藥成分            │
│    │              │              │                   │
├──┼───────┼───────┼────────────────┤
│六  │咖啡色橢圓藥片│五千六百      │未檢出偽藥或禁藥成分            │
│    │              │              │                                │
└──┴───────┴───────┴────────────────┘
附錄法條：
藥事法第八十二條
製造或輸入偽藥或禁藥者，處七年以下有期徒刑，得併科新台幣十五萬元以下罰金。
犯前項之罪，因而致人於死者，處無期徒刑或七年以上有期徒刑，致重傷者，處三年
以上十年以下有期徒刑。
第一項之未遂犯罰之。


司法院資訊處製作；財團法人民間司法改革基金會備份。
